【裁判字號】    98,交易,146
【裁判日期】    981224
【裁判案由】    過失致死
【裁判全文】
臺灣雲林地方法院刑事判決             98年度交易字第146號
公  訴  人  臺灣雲林地方法院檢察署檢察官
被      告  乙○○
選任辯護人  洪秀一律師
上列被告因過失致死案件，經檢察官提起公訴（98年度偵字第31
86號），並擴張犯罪事實，請求審判（98年度偵字第4753號），
被告於準備程序中就被訴事實為有罪陳述，本院裁定進行簡式審
判程序，判決如下：
    主  文
乙○○犯過失致人於死罪，處有期徒刑伍月，如易科罰金，以新
臺幣壹仟元折算壹日，緩刑貳年，於緩刑期間內，應自中華民國
九十九年一月份起，於每月五日前，按月給付被害人甲○○○新
臺幣貳萬伍仟元。
    犯罪事實及證據名稱
一、乙○○於民國98年05月02日晚間，駕駛車號8890-JK 號自小
    客貨車，沿雲林縣虎尾鎮○○里○○道路（舊158 號縣道）
    由東往西方向（虎尾往大屯方向）行駛，於同晚06時20分許
    ，行經該產業道路與虎尾鎮東屯里虎中237 南1 電線桿旁產
    業道路之無號誌交岔路口時，本應注意車輛行經無號誌交岔
    路口，應減速慢行，作隨時停車之準備，又駕駛人應注意車
    前狀況，並隨時採取必要之安全措施，且依當時情況，天候
    晴，日間有自然光線，路面乾燥無缺陷，視距良好，別無不
    能注意之情事，詎乙○○疏未注意及此，即貿然進入該交岔
    路口，適有張義村駕駛車牌號碼8A-5937 號自小客車搭載其
    配偶甲○○○，自虎尾鎮東屯里虎中237 南1 電線桿旁產業
    道路由北往南方向（即由墾地里往三合里方向）行駛，行經
    上述交岔路口時，亦疏未注意支線道車應暫停讓幹線道車先
    行之規定，直行進入該路口，乙○○所駕駛車輛右前車頭，
    因而碰撞張義村駕駛車輛左側前車門，致張義村車輛失控往
    右偏滑，撞及對面路旁住戶之圍牆，乙○○車輛亦失控打滑
    ，先碰撞其車道右前方東屯里虎中237 南1 電線桿後，再衝
    入該電線桿旁產業道路之溝渠。張義村因此受有左側肋骨骨
    折等重創，因血氣胸送醫後不治死亡，甲○○○則受有左臀
    部挫傷、創傷後壓力症候群等傷害（過失傷害部分業經撤回
    告訴）。乙○○於肇事後，偵查機關知悉犯人前，向前來處
    理事故之員警自首為肇事者，而靜候裁判。
二、上述犯罪事實，有被害人甲○○○之指訴筆錄、目擊者陳志
    麟之警詢筆錄、警方出具之道路交通事故現場圖、調查報告
    表、現場照片、肇事人自首情形紀錄表、檢察官之相驗筆錄
    、相驗屍體證明書、檢驗報告書、車輛照片、臺灣省車輛行
    車事故覆議鑑定委員會98年08月04日覆議字第0986202850號
    函文、雲林縣虎尾鎮公所98年08月20日虎鎮工字第09800143
    74號函文、檢察署公務電話紀錄單、檢察官提出之「交岔路
    口之路權規範問題與對策」（陳高村、黃耀慧合著）一文、
    若瑟醫院診斷證明書、國軍松山總醫院附設民眾診療服務處
    診斷證明書、被告於警詢、檢察官面前之供述筆錄在卷可參
    。被告於本案審理時，對上開犯罪事實坦白承認，核與上開
    證據資料相合，事證明確。
三、檢察官雖認被告及被害人張義村所行進之車道並未劃分支幹
    線道，被告犯有左方車未暫停讓右方車被害人張義村先行之
    過失（道路交通安全規則第102 條第1 項第2 款），似認被
    告為肇事主因，被害人張義村行經交岔路口，為減速慢行，
    作隨時停車之準備，似認被害人張義村為肇事次因。此固有
    臺灣省嘉雲區車輛行車事故鑑定委員會鑑定意見書附卷為據
    ，檢察官並認兩方行車道上未設置閃光紅燈或閃光黃燈，亦
    無倒三角形讓路標誌或讓路線，故不採前述虎尾鎮公所對於
    被告行駛車道為幹線道、被害人張義村行駛車道為支線道之
    判定。然查：
(一)、如同前揭「交岔路口之路權規範問題與對策」所示，路權之
    劃分乃因道路之功能等級有別，而呈現一定幹、支線道相對
    性之關係，不同道路功能等級主要是為了區分「交通流量的
    疏解能力」，由於相交道路之功能等級具有相對的幹、支線
    差異，因此以相交道路之「相對功能等級」作為區○○道○
    ○道，是廣泛的幹、支道區別標準，可提供路口設置號誌、
    標誌、標線等管制措施之依據。亦即，管制號誌、標誌、標
    線之所以設置，乃依據道路對交通流量疏解能力之相對大小
    來區○道路等級，俾使路權優先明確，降低路權衝突。是以
    ，對於無號誌管制交岔路口之路權劃分，若依道路交通標誌
    標線號誌設置規則第59條、第172 條、第58條之規定，設置
    「讓」字標誌、讓路標線、或「停」字標誌以表明支線道所
    在固可明確判斷路權，然若主管機關疏未設置，亦不能不顧
    前述各道路交通流量疏解功能，遽行判斷道路等級相同，而
    將主管機關疏未設置之責歸咎於主要道路（幹道）用路人。
(二)、而在未設置標誌、標線、標號等管制設施之情況下，交通流
    量疏解能力之判斷上，依前揭文所示，得以設計速率、速限
    、路名、路寬為區○○○○道之標準。依本案卷證，固無法
    判斷被告及被害人張義村行駛車道在設計速率、速限有何區
    分，然被告所駕駛車道為「舊雲158 縣道」，被害人張義村
    行駛車道為「新舊雲158 縣道之聯絡道」，且「舊雲158 縣
    道」依目視其路寬乃「新舊雲158 縣道之聯絡道」兩倍之大
    ，「新舊雲158 縣道之聯絡道」在通過「舊雲158 縣道」之
    交岔路口後，路寬更是縮減為一般未劃分車道線之農用車道
    ，長度較「舊雲158 縣道」更短，此均有現場圖、現場照片
    、檢察署公務電話紀錄單在卷可明，可見「舊雲158 縣道」
    具有較大之疏解交通流量功能，原即為一般人行車之主要幹
    道，合於前述幹支道之區分標準，虎尾鎮公所據此認定被告
    行駛車道為幹線道，被害人張義村行駛車道為支線道，自屬
    有據。
(三)、又標線之設置目的，在於提供車輛駕駛人及行人有關道路路
    況之警告、禁制、指示等資訊，以便利行旅及促進交通安全
    ；標線之設置，由主管機關依其管轄辦理之；又所稱主管機
    關，指公路主管機關、市區道路主管機關及警察機關，道路
    交通標誌標線號誌設置規則第2 條、第4 條第1項、第5 條
    定有明文。而鄉○鎮○市○道路之建設及管理，及交通之規
    劃、營運及管理，屬鄉（鎮、市）自治事項，地方制度法第
    20條第6 款第1 、3 點規定甚明，揆其立法理由之一，乃地
    方一般人行車路線之習慣（即交通流量）之熟悉程度如何，
    莫過於鄉（鎮、市）公所。是依上開規定，雲林縣虎尾鎮轄
    區內標線、標誌、號誌之設置及交通規劃管理事項，應屬虎
    尾鎮公所之權限範圍，虎尾鎮公所自有權認定，縱其於肇事
    時疏未設置標線、標誌等設施以劃分幹支線道，然如前所示
    ，不因此而不能認定肇事時路權歸屬。況虎尾鎮公所前開幹
    支線道之認定合理有憑，其出於權責所為之認定，本院應受
    其拘束。此由被害人家屬及被告提出之照片均顯示案發後虎
    尾鎮公所已在被害人張義村行駛車道上設置「讓」字標誌及
    「讓」路標線，益徵虎尾鎮公所早已認定上開路段為支線道
    ，僅係疏未設置爾。從而，臺灣省嘉雲區車輛行車事故鑑定
    委員會鑑定意見書及檢察官均疏於實質認定路權，判定本案
    無幹支線道之分，認被告為左方車未暫停讓右方車先行，被
    害人家屬質疑虎尾鎮公所於案發後設置於肇事路段設置支線
    道標線標誌乃主管機關不公云云，均有誤會，本院不採。
四、本院審酌：被告犯後坦承犯行，態度良好，且已與被害人張
    義村之家屬達成民事損害和解，被害人家屬多表願意原諒被
    告，顯見被告是有誠意彌補損害，具有悔意。被告於本案乃
    肇事次因，然其衝撞被害人車門，致被害人車輛彈開，可見
    兩車撞擊力道甚大，當信被告車速不低，過失情節不能認定
    輕微，並參被告有正當工作與收入，尚有妻小待扶養，及其
    他一切情狀，量處如主文所示之刑，並諭知易科罰金之折算
    標準。另被告前未曾受有期徒刑以上刑之宣告，有臺灣高等
    法院被告前案紀錄表在卷可參，其犯後已知悔悟，本院認其
    經此教訓後，當益知警惕，信無再犯之虞，因認其所宣告之
    刑，以暫不執行為適當，併予宣告緩刑2 年，緩刑期間內並
    應依和解條件按月賠償被害人甲○○○。
五、至告訴人甲○○○告訴被告過失傷害部分，告訴人甲○○○
    已於本院審理中撤回告訴，有撤回告訴狀在卷可憑，就此部
    分，與被告所犯過失致死罪有裁判上一罪之關係，爰不另為
    公訴不受理之諭知。
六、依刑事訴訟法第273 條之1 第1 項、第299 條第1 項前段、
    第310 條之2 、第454 條第1 項，刑法第276 條第1 項、第
    41條第1 項前段、第62條前段、第74條第1 項第1 款、第2
    項第3 款，刑法施行法第1 條之1 第1 項、第2 項前段，作
    成本判決。
七、如不服本判決，應於本判決送達後10日內，載明具體理由向
    本院提出上訴狀（須附繕本）。
中    華    民    國    98    年    12    月    24    日
                  刑事第五庭    法  官  侯廷昌
以上正本證明與原本無異。
                                書記官  李達成
中    華    民    國    98    年    12    月    24    日
附錄法條：
中華民國刑法第276條
（過失致死罪）
因過失致人於死者，處 2 年以下有期徒刑、拘役或 2 千元以下
罰金。
從事業務之人，因業務上之過失犯前項之罪者，處 5 年以下有
期徒刑或拘役，得併科 3 千元以下罰金。


司法院資訊處製作；財團法人民間司法改革基金會備份。
